臺灣高雄地方法院刑事判決            100年度審訴字第876號
公  訴  人  臺灣高雄地方法院檢察署檢察官
被      告  周哲民
                （現於法務部矯正署高雄看守所另案羈押中）
上列被告因毒品危害防制條例案件，經檢察官提起公訴（100年
度毒偵字第1453、2600號），由本院合併審理，嗣本院訊問被告
後，因被告就其被訴事實為有罪之陳述，經詢問被告及檢察官之
意見後，合議庭裁定由受命法官依簡式審判程序獨任審理，並判
決如下：
    主  文
周哲民施用第一級毒品，共貳罪，均累犯，各處有期徒刑拾壹月
。扣案之注射針筒壹支，沒收。又施用第二級毒品，共貳罪，均
累犯，各處有期徒刑陸月。應執行有期徒刑貳年捌月。扣案之注
射針筒壹支，沒收。
    事  實
一、周哲民前於民國87年間因施用毒品案件，經本院以87年度毒
    聲字第588 號裁定送觀察勒戒後，因認有繼續施用毒品傾向
    ，再以87年度毒聲字第1252號裁定令入戒治處所施以強制戒
    治，期間經停止戒治、撤銷停止戒治，於89年2 月22日因戒
    治期滿執行完畢，經臺灣高雄地方法院檢察署檢察官於89年
    度戒毒偵字第513 號為不起訴處分確定。復於上開強制戒治
    執行完畢釋放後5 年內，於89年間再因施用毒品案件，經臺
    灣板橋地方法院裁定強制戒治，並以89年度易字第4259號判
    處有期徒刑10月確定。又因違反安全駕駛、施用毒品、重利
    等案件，經本院分別以97年度審交簡字第1033號判處有期徒
    刑3 月、97年度審訴字第1384號判處有期徒刑9 月、5 月、
    97 年 度審簡字第4371號判處有期徒刑4 月確定，經聲請合
    併定應執行刑為有期徒刑1 年6 月，於99年2 月8 日縮刑期
    滿執行完畢。詎其不知悔改，明知海洛因、甲基安非他命業
    經毒品危害防制條例第2 條第2 項第1 、2 款明定為第一、
    二級毒品，不得非法施用，仍基於施用第一級毒品海洛因及
    第二級毒品甲基安非他命之犯意，於下列時地，為下列之行
    為：
（一）於100 年1 月31日12時許，在高雄市○○區○○路上A+1
      商場廁所內，以針筒注射血管方式施用第一級毒品海洛因
      1 次；1 分鐘後，另將第二級毒品甲基安非他命置於玻璃
      球內，再點火燒烤吸食其煙霧之方式施用第二級毒品甲基
      安非他命1 次。嗣於100 年2 月1 日0 時30分許，在高雄
      市○○區○○路、林森一路297 巷口，因形跡可疑為警盤
      查，當場扣得注射針筒1 支。經採其尿液送驗後（檢體編
      號：L 專-100064 ），檢驗結果呈嗎啡、可待因、安非他
      命、甲基安非他命陽性反應，始知悉上情。
（二）於100 年2 月9 日採尿時起回溯72、96小時內，在不詳地
      點以針筒注射血管方式施用第一級毒品海洛因1 次及玻璃
      球燒烤之方式施用第二級毒品甲基安非他命1 次。嗣於同
      日9 時45分許，在高雄市新興區○○○路、仁愛街口，因
      行跡可疑為警盤查，經徵得其同意後採尿送驗（檢體編號
      ：A100080 ），結果呈嗎啡、可待因、安非他命、甲基安
      非他命陽性反應。
二、案經高雄市政府警察局保安大隊、新興分局移送臺灣高雄地
    方法院檢察署檢察官偵查起訴。
    理  由
一、本件被告周哲民所犯均為死刑、無期徒刑、最輕本刑為3 年
    以上有期徒刑以外之罪，其於審判程序中就被訴事實為有罪
    之陳述，經本院告知簡式審判程序之旨，並聽取當事人意見
    後，認宜進行簡式審判程序，爰依刑事訴訟法第273 條之1
    第1 項規定，裁定進行簡式審判程序，合先敘明。又簡式審
    判程序之證據調查，依刑事訴訟法第273 條之2 規定，不受
    同法第159 條第1 項審判外陳述排除之限制，再被告對於卷
    內之各項證據亦不爭執證據能力（本院100 年度審訴卷第
    1865號第32頁背面、第33頁），故卷內所列之各項證據，自
    得作為證據，先予敘明。
二、前揭事實，業據被告於本院審理中坦承不諱；其為警查獲時
    所採尿液經送檢驗結果，確呈嗎啡、可待因、安非他命、甲
    基安非他命之陽性反應，此有高雄市政府警察局保安警察大
    隊特勤中隊偵辦毒品危害防制條例嫌疑人尿液採證代碼對照
    表1 份、高雄市政府警察局新興分局毒品按嫌疑人尿液代碼
    與姓名對照表1 份、高雄市立凱旋醫院濫用藥物尿液檢驗報
    告2 份在卷可稽。此外，復有扣案注射針筒1 支等物可資佐
    憑。綜上所述，被告上開任意性之自白既有前揭證據可佐，
    核與事實相符，自得採為論罪科刑之依據，是本案事證已臻
    明確，被告犯行洵堪認定，應予依法論科。
三、按毒品危害防制條例於92年7 月9 日修正公布，自93年1 月
    9 日施行，其中第20條、第23條將施用毒品之刑事處遇程序
    程序，區分為「初犯」及「5 年內再犯」、「5 年後再犯」
    。依其立法理由之說明：「初犯」，經觀察、勒戒或強制戒
    治後，應為不起訴處分或不付審理之裁定；經觀察、勒戒或
    強制戒治執行完畢釋放後，「5 年內再犯」者，因其再犯率
    甚高，原實施之觀察、勒戒及強制戒治既已無法收其實效，
    爰依法追訴或裁定交付審理。至於經觀察、勒戒或強制戒治
    執行完畢釋放後，「5 年後再犯」者，前所實施之觀察、勒
    戒或強制戒治已足以遮斷其施用毒品之毒癮，為期自新及協
    助其斷除毒癮，仍適用「初犯」規定，先經觀察、勒戒或強
    制戒治之程序。從而依修正後之規定，僅限於「初犯」及「
    5 年後再犯」2 種情形，始應先經觀察、勒戒或強制戒治程
    序。倘被告於5 年內已再犯，經依法追訴處罰，縱其第3 次
    （或第3次 以上）再度施用毒品之時間，在初犯經觀察、勒
    戒或強制戒治執行完畢釋放5 年以後，已不合於「5 年後再
    犯」之規定，且因已於「5 年內再犯」，顯見其再犯率甚高
    ，原實施觀察、勒戒或強制戒治，已無法收其實效，即應依
    該條例第10 條 處罰（最高法院95年5 月9 日第7 次刑事庭
    會議決議參照）。本件被告前因施用毒品案件，經送強制戒
    治，於89年2 月22日執行完畢，嗣因施用毒品案件，經臺灣
    板橋地方法院以89年度易字第4529號判處有期徒刑10月確定
    ，經與他案聲請合併定應執行刑，於92年8 月20日縮短刑期
    假釋出監，並交付保護管束，至93年3 月1 日期滿未經撤銷
    假釋，視為徒刑執行完畢，有臺灣高等法院被告前案紀錄表
    1 份在卷可按，故被告於前述強制戒治執行完畢釋放後，5
    年內再犯上開施用毒品罪，並經判決確定，則其再度犯本件
    施用毒品犯行，雖距前述強制戒治執行完畢釋放後已逾5 年
    ，揆諸前開說明，仍應依法論科。
四、核被告周哲民所為上開4 次犯行，係分別犯毒品危害防制條
    例第10條第1 項之施用第一級毒品罪（2 罪）及同條第2 項
    之施用第二級毒品罪（2 罪）。被告因施用而持有海洛因、
    甲基安非他命之低度行為，應為施用之高度行為所吸收，均
    不另論罪。又被告所犯上開4 罪，犯意各別，行為互殊，應
    予分論併罰。又被告有犯罪事實欄所載之犯罪前科及執行情
    形，有臺灣高等法院被告前案紀錄表1 份在卷可查，其於上
    開有期徒刑執行完畢後5 年內，故意再犯本件有期徒刑以上
    之4 罪，均為累犯，爰均依刑法第47條第1 項之規定加重其
    刑。審酌被告歷經觀察勒戒、強制戒治，然仍未戒除毒癮，
    今又再犯本件，足見其對毒品依賴甚深，且其意志不堅，復
    未能因此心生警惕，故量刑不宜過低，惟念其施用毒品之行
    為，究屬戕害自己身心，尚未危害他人，且於本院審理中已
    坦承犯行，犯罪後態度良好等一切情狀，分別量處如主文所
    示之刑，並定其應執行之刑，以示懲儆。又本院審酌上情，
    認被告以量處如主文所示之刑，已足以達罰當其罪之目的，
    並令被告心生警惕之效果，檢察官就被告施用第一級毒品部
    分請各量處有期徒刑1 年1 月，第二級毒品部分請各量處有
    期徒刑8 月，並定應執行有期徒刑3 年2 月等語，尚嫌過重
    ，併此敘明。
五、扣案之注射針筒1 支，為被告所有並供被告施用毒品之用，
    此業據被告供陳在卷，爰依刑法第38條第1 項第2 款之規定
    宣告沒收。
據上論斷，應依刑事訴訟法第273條之1第1項、第299條第1項前
段，毒品危害防制條例第10條第1項、第2項，刑法第11條前段、
第47條第1項、第51條第5款、第38條第1項第2款，判決如主文。
本案經檢察官王清海到庭執行職務。
中    華    民    國    100     年    7   月    22    日
                  刑事第十庭   法  官  張  震
以上正本證明與原本無異。
如不服本判決應於收受判決後10日內向本院提出上訴書狀，並應
敘述具體理由。其未敘述上訴理由者，應於上訴期間屆滿後20日
內向本院補提理由書(均須按他造當事人之人數附繕本)「切勿逕
送上級法院」。
中    華    民    國    100     年    7   月    22    日
                               書記官  邱家銘
附錄本判決論罪科刑之法條：
毒品危害防制條例第10條
施用第一級毒品者，處6月以上5年以下有期徒刑。
施用第二級毒品者，處3年以下有期徒刑。